臺灣臺中地方法院刑事判決　　　　　　　 九十六年度訴字第885號
公　訴　人　臺灣臺中地方法院檢察署檢察官
被　　　告　丙○○
　　　　　　甲○○
前二人共同
指定辯護人　本院公設辯護人戊○○
被　　　告　乙○○
選任辯護人　蔡琇媛律師
　　　　　　林開福律師
上列被告等因殺人未遂案件，經檢察官提起公訴（九十六年度偵
字第三四六四號），本院判決如下：
    主    文
丙○○、甲○○、吳長瑜共同傷害人之身體，各處有期徒刑壹年
肆月，均減為有期徒刑捌月。扣案之鋤頭柄壹支、西瓜刀壹把，
均沒收。
    犯罪事實
一、丙○○、甲○○為父子關係，吳長瑜為甲○○之朋友。緣壬○○、己○○因欲排解紀素珠與丙○○間之糾紛，二人遂於
    民國九十六年一月二十五日凌晨與己○○之未婚妻丁○○一
    同開車前往，於同日凌晨零時十分許抵達丙○○位於臺中縣
    大肚鄉○○村○○路○段六九二號住處門外，丁○○留在車
    上等候，壬○○、己○○二人下車後，乘丙○○住處大門未
    鎖，而未經許可侵入丙○○上址住處（此部分業經丙○○、
    甲○○二人撤回告訴，本院另為不受理判決），因壬○○、
    己○○質問其等有無至紀素珠處鬧事，遂與甲○○及在該處
    聊天之乙○○發生口角，乙○○取出置於客廳桌子內之西瓜
    刀一把，癸○○出言制止，乙○○乃放下該把西瓜刀，壬○○、己○○並隨即徒手與甲○○、乙○○互毆，致甲○○受
    有右足撕裂傷之傷害，乙○○則受有頭部外傷及頭部、胸部
    及右手挫傷等傷害（此部分業經甲○○、乙○○二人撤回告
    訴，本院另為不受理判決）。嗣丙○○在住處樓上聽聞吵鬧
    聲而下樓，竟與甲○○、乙○○等人共同基於傷害之犯意聯
    絡，先由丙○○、乙○○分持鋤頭柄各一支，擊打壬○○頭
    部及四肢等身體部位，丙○○並在場高喊：給他死等語，乙○○則高喊：腳給他打斷等語，壬○○經毆打後，逃出丙○○住處，乙○○、丙○○亦追打至屋外，再由甲○○持西瓜
    刀砍打己○○頭部、右肩、左手、背部、大腿、左前臂等身
    體部位，致壬○○受有頭部外傷、頂部撕裂傷（十三公分）
    、後枕撕裂傷（八公分）、顏面撕裂傷（六公分）、右前臂
    、右膝及右小腿挫傷等傷害（傷害壬○○部分，業經壬○○
    於本院審理時撤回告訴）。另致己○○受有右肩巨大撕裂傷
    合併肌肉斷裂、肩胛骨骨折、頭部外傷合併頭皮撕裂傷、左
    前臂撕裂傷、右大腿撕裂之傷害。嗣因壬○○、己○○逃出
    丙○○住處後，經丁○○送中山醫學大學附設醫院急救，丙○○、甲○○報警告知其家中遭人進入鬧事，警員辛○○到
    場處理，經與己○○家屬聯絡後，得知己○○在醫院急救，
    趕至醫院後，由丁○○告知經過而查獲上情，並在丙○○家
    中扣得其所有供傷害犯罪所用之鋤頭柄一支、西瓜刀一把。
二、案經己○○訴由臺中縣警察局烏日分局報請臺灣臺中地方法
    院檢察署檢察官偵查起訴。
    理    由
一、訊據被告三人對其三人於上開時、地，與證人壬○○、己○○雙方發生鬥毆之行為，致證人壬○○、己○○受有如犯罪
    事實欄所載之傷害等情，均供認不諱，但對犯罪事實過程則
    有與前述本院認定之犯罪事實不同辯解，並主張其三人符合
    自首與防衛過當而得以減輕其刑之要件：
（一）被告丙○○辯稱：其不認識壬○○、己○○，和他們二人
      並無冤仇，他們二人衝到其住處內，其兒子甲○○和乙○○在泡茶，乙○○向他們說已經很晚了，叫他們小聲一點
      ，他們二人就出手打乙○○，其在樓上，他們二人要衝到
      樓上找其，後來被甲○○、其老婆癸○○抓住，其在樓上
      聽到碰碰的聲音，以為是甲○○和他朋友泡茶吵架，下樓
      後看到兩個不認識的人，癸○○與其兒子拉住己○○的手
      ，癸○○被己○○一摔躺在地上，乙○○拿鋤頭柄打壬○○，又看到客廳都被鬧得亂七八糟，其就去一樓廚房拿了
      一把西瓜刀出來，在手上亂揮舞，是想要嚇走他們，己○○跑來和其搶西瓜刀，壬○○就跑出去，乙○○就追出去
      ，甲○○拉住己○○的左手，不讓他往前衝，其知道有揮
      到己○○，傷到他什麼部位其不清楚，之後，甲○○把其
      之西瓜刀搶下來，說不要，己○○就跟其威脅說他剛關出
      來半年多，其就拿鋤頭柄往前一推說半年多有什麼了不起
      ，然後己○○就跑到車上去開車，其當時站在他的車後面
      ，己○○倒車將其撞倒，所以其才拿鋤頭柄打他的汽車，
      己○○後來將汽車開到壬○○和乙○○所在的地方，把壬○○載走，他們兩人就喊說要帶槍來開，然後其就報案請
      警察來處理，在打鬥過程中，其沒有喊給他死云云。
（二）被告甲○○辯稱：當時壬○○、己○○闖進來其住處，他
      們大聲叫喊說「阿貴（即丙○○）給我下來」，當時客廳
      內有乙○○、媽媽癸○○和其三人，其問他們有什麼事情
      ，他們沒有回答，壬○○就抓其之衣領要打其，乙○○出
      來問他們到底要做什麼事情，壬○○、己○○二人就過去
      拿客廳內的酒瓶、椅子打乙○○，媽媽癸○○就一直拉他
      們說有什麼事情好好講，但拉不動他們，後也被推倒在地
      上，所以其就出手也和他們打起來，後來其爸爸丙○○從
      二樓下來，經過廚房，從廚房內拿西瓜刀出來，就喊說你
      們要做什麼，他們還是一直打乙○○，其在場也和他們互
      毆，爸爸丙○○拿西瓜刀在那裡揮來揮去，壬○○看到爸
      爸丙○○拿西瓜刀，所以跑到屋外，己○○沒有跑，反而
      向前要搶下爸爸丙○○手上的西爪刀，後來一下子己○○
      就跑出去，其與乙○○、爸爸丙○○三人都追出去，到外
      面後，其拉著己○○，但抓不住，他就上車了，他上車後
      ，其父親站在車旁邊，己○○將車往前開又往後退，想要
      撞其父親，後來其父親被他的車撞倒在地上，他又倒車要
      撞其父親，後來其父親就站起來拿木棍打他的車窗，己○○才離開，其不知道壬○○跑去何處，後來己○○的車開
      走之後，才看到乙○○站在其家門口，當時鄰居庚○○回
      來，其等本來要馬上報警，但電話打不通，所以請庚○○
      幫忙打電話云云。
（三）被告乙○○辯稱：當天其在甲○○家中泡茶，後來己○○
      、壬○○進來，己○○就在那邊大罵，還用腳踢門，其問
      他們是什麼事情，己○○即拿甲○○家中的酒瓶過來砸其
      ，其閃開，酒瓶打到其之右手臂，己○○接著用拳頭打其
      ，把其推倒在地上用腳踢，還有用椅子摔其，壬○○用腳
      踢其之肚子，然後其看到丙○○的太太癸○○倒在地上，
      其被打的受不了，看到旁邊有一根木棍，其拿起來，剛好
      丙○○下來拿著西瓜刀揮來揮去，其看到壬○○跑出去，
      所以跟著追出去，追出去後，壬○○跑到跌倒，其就衝上
      前跟他互毆，其用拳頭和壬○○互毆，打了一會兒，壬○○就又跑走了云云。被告乙○○之選任辯護人為其辯護稱
      ：本案事發地點在被告丙○○家中，被告乙○○因拜訪朋
      友才至該處，並不清楚他們之間的問題，被告乙○○與壬○○、己○○並不認識，乙○○的傷害行為是基於正當防
      衛云云。
二、惟查：
（一）就傷害過程之事實認定部分：
  １、證人壬○○於本院九十六年七月十七日審理時具結證稱：
      九十六年一月二十五日凌晨其與己○○有至臺中縣大肚鄉
      ○○村○○路○段六九二號丙○○的住處，因當天丙○○
      到紀素珠家中踢門，說要拿槍去開，紀素珠轉述給其聽，
      所以其想去跟丙○○講一下，叫他以後不要這樣子，其和
      己○○聯絡後，己○○與丁○○到紀素珠家載其，到了丙○○家後，己○○先進去，其再跟進去，己○○先和乙○○發生口角，他們二人就打起來了，當時乙○○手上有拿
      一支鋤頭柄，後來丙○○從樓上下來也拿了一支鋤頭柄，
      那時其與己○○面向屋內，乙○○、丙○○是面向門外，
      其二人後面另站了二個人就是甲○○和甲○○的媽媽，甲○○手上拿著一支西瓜刀，並用西瓜刀砍己○○之右肩胛
      骨和後腦，其看到砍了兩刀，而其在屋內被乙○○、丙○○用鋤頭柄打其頭部、手及腳，後被丙○○、乙○○拿鋤
      頭柄追打到外面去，衝突過程中，有聽到有人喊「給他死
      、給他死」，應該是丙○○說的，也有聽到有人喊「腳把
      他打斷」，其不是很確定，但應該是乙○○說的，在整個
      衝突過程中，丙○○沒有拿西瓜刀；當時丁○○人在丙○○家門口的車上，該車是己○○向朋友借來的，汽車和丙○○家門口之間只有一道透明的鋁門；最後其昏迷倒在丙○○家門前的路邊，不知人事，丁○○先載己○○離開，
      之後他們又開回來載其去醫院；其當時看到丙○○、乙○○手持的鋤頭柄各一支，都是完整的，當時看到鋤頭柄的
      長度，都比扣案之鋤頭柄長等語。
  ２、證人己○○於本院九十六年八月十四日審理時具結證稱：
      九十六年一月二十五日凌晨其有到臺中縣大肚鄉○○村○○路○段六九二號丙○○住處，當天其接到壬○○電話，
      他說有事情要找其，其就過去紀素珠那裡找壬○○，其問
      壬○○什麼事，他說丙○○來這裡鬧，他就說丙○○的綽
      號為「阿貴」，其說他好像與其父親是老朋友，其說去講
      一下應該沒有問題，其就和壬○○及其太太丁○○一起去
      丙○○家，到時其和壬○○二人進去，其先開口問貴叔是
      否在家，並有看到之前就認識之乙○○，壬○○不知道跟
      乙○○說什麼，壬○○口氣不好，先與乙○○發生口角，
      乙○○從客廳桌子底下那層拿出西瓜刀來，丙○○的太太
      癸○○就說不要這樣，叫乙○○把刀收起來，乙○○就將
      刀子收起來，後來壬○○問乙○○說，是否剛剛有載丙○○去紀素珠家踹門，乙○○好像說他也不知道什麼事情，
      其站在樓梯口往樓上喊「貴叔」有在嗎，之後，乙○○不
      知道又從哪裡拿出一支鋤頭柄，壬○○好像也有火氣，要
      去搶鋤頭柄，他們二人有些肢體的衝突，有看到乙○○打
      壬○○的頭，後來丙○○下來也拿了一支鋤頭柄，下來就
      要打其，其就用手去接鋤頭柄，後來又發現其背後被人砍
      了一刀，其好像有聽到壬○○喊了一聲走，其沒有看到壬○○跑出去，但有看到乙○○帶著鋤頭柄追出去，其被砍
      了好幾刀，手扶著鋤頭柄，但後面一直砍其，丙○○就說
      叫紀素珠來跟他說，其被砍了頭、後背之後，血一直流，
      發現是甲○○拿刀砍其的，現場有聽到有人喊「給他死，
      省得又要來找」，其有聽到有人喊「腳給他打斷」，好像
      是丙○○喊的；其之前認識乙○○，丙○○以前常去其家
      ，甲○○不認識，其認識其中兩個人，所以三個人在案發
      時分別做什麼動作，應可分辨，整個衝突過程中，沒有看
      到丙○○拿刀等語。
  ３、證人丁○○於本院九十六年七月十七日審理時具結證稱：
      九十六年一月二十五日凌晨，其有與壬○○、己○○一起
      到臺中縣大肚鄉○○村○○路○段六九二號丙○○住處，
      是開車過去的，他們二人下車，其坐在車上副駕駛座，視
      線可以看到丙○○家裡面，因客廳電燈是開的，且汽車停
      放的距離不會很遠，其視線沒有被阻擋，他們二人進去後
      ，就看到他們與屋內人在爭吵，其沒有聽到聲音，有看到
      他們好像要打起來的樣子，圍在一起，看到乙○○和己○○先扭打，乙○○拿西瓜刀與己○○打起來，後來丙○○
      從裡面出來，拿了一支很長的棍子，並拿棍子打壬○○，
      之後乙○○又放下刀子，拿另一支棍子追打壬○○，他們
      二人打他的頭部及身體，並追打壬○○到屋外，到屋外丙○○還說「給他死」，繼續打壬○○的頭部，壬○○跑到
      前面馬路邊，倒地好像昏迷，其轉頭看屋內，看到甲○○
      和己○○兩人在客廳裡面，甲○○拿刀子砍己○○，砍己○○身體後面，包括後背部、頭部及手，砍了幾刀其記不
      清楚，當時其很緊張，也沒有算砍幾刀，在衝突過程中，
      確定沒有看到丙○○拿刀子，後來其從副駕駛座換到駕駛
      座開車，開車往前迴轉，再轉到壬○○倒地的地方，將壬○○扶起來，其要開車走的那一刻，他們有拿木棍丟其所
      開之汽車，之後就沒有追打等語。
  ４、經相互勾稽上開三位證人之證詞，除證人壬○○與己○○
      就其二人進入被告丙○○住處內，是何人與被告乙○○、
      甲○○發生衝突，二人為保護自己而有迴避之言語外，其
      餘部分，其三人之陳述大致相符，並無矛盾之處，再參酌
      證人壬○○、己○○原欲理論之對象為被告丙○○，若被
      告丙○○真有持西瓜刀揮砍證人己○○，證人己○○所受
      之傷勢不輕，且迄今雙方仍未達成和解，則證人己○○自
      無迴護被告丙○○之理，然其三人卻證述是被告甲○○持
      刀揮砍，足見其三人未因仇恨怨隙之輕重而為不實陳述，
      是上開三位證人之證詞足可採信。再依上開三位證人之證
      言可知，證人壬○○、己○○直接進入被告丙○○、甲○○住處，而與被告甲○○、乙○○發生口角，被告乙○○
      取出置於客廳桌子內之西瓜刀一把，因證人癸○○出言制
      止，被告乙○○乃放下該把西瓜刀，證人壬○○、己○○
      並隨即徒手與被告甲○○、乙○○互毆，之後被告丙○○
      在住處樓上聽聞吵鬧聲而下樓，與被告乙○○分持鋤頭柄
      各一支，擊打證人壬○○頭部及四肢等身體部位，被告丙○○並在場高喊：給他死等語，被告乙○○則高喊：腳給
      他打斷等語，證人壬○○經毆打後，逃出屋外，被告乙○○、丙○○亦追打出去，再由被告甲○○持西瓜刀砍打己○○頭部及身體各部分之事實，當可確認。另對於被告丙○○是否有追打證人壬○○至門外部分，證人己○○之證
      詞與證人壬○○、丁○○略有不同，因證人壬○○為實際
      遭追打之被害人，且被追打之過程中有經過證人丁○○之
      面前，而證人己○○當時正被被告甲○○持刀砍傷身體，
      對被告丙○○之行蹤或有誤認，是以此部分之證詞，當認
      以證人壬○○、丁○○之證述與事實相符。綜合前述，被
      告丙○○辯稱：其下樓後自廚房取出西瓜刀，對著己○○
      揮動，有揮砍到己○○，只有其一人持西瓜刀云云，被告
      甲○○辯稱：其僅有在場參與互毆，但沒有持西瓜刀砍打
      己○○，是其父親丙○○持西瓜刀揮砍云云，被告乙○○
      辯稱：其有毆打壬○○，但持西瓜刀揮砍的人是丙○○云
      云，均與事實不符，不足採信。
　５、被告乙○○有無持西瓜刀砍傷證人己○○部分：
    (1)證人壬○○於本院九十六年七月十七日審理時具結證稱：
      其沒有看到乙○○有拿西瓜刀，其在警局和偵查中都有提
      到乙○○先拿一把西瓜刀出來要砍人，那是因其聽己○○
      轉述的，是因只有己○○身上有刀傷，所以其想說他是受
      害者，應該最清楚，其實際上沒有看到等語。又證人己○○於本院九十六年八月十四日審理時具結證稱：其於九十
      六年二月十二日偵訊時說，「貴叔」拿鋤頭柄下來打，後
      來先被丙○○拿鋤頭柄打到其頭部一下，倒下去之後，背
      後就被砍了，當時有聽到乙○○說你以為不敢砍你，他就
      砍下來，被砍了頭、右肩、左手，背部有三刀，與本次審
      理時所陳述內容不同，是因為其剛進屋內時，是乙○○先
      亮刀，其就先跟乙○○說你來砍脖子，約五、六分鐘後，
      其聽到有人說「你以為我不敢」，所以才以為砍的人是乙○○，開完偵查庭後，其與壬○○有討論案情，壬○○問
      其，到底有幾個人砍其，其說好像是甲○○、乙○○兩個
      人都有，壬○○就說難道乙○○先砍其，再跑出去追殺他
      ，這樣好像時間不太對，二人就想一想，後來在偵查庭之
      後，有一次其去朋友家，有遇到乙○○，有聽到乙○○的
      聲音，跟之前其聽到「你以為我不敢」這句話的聲音不同
      ，當時其沒有跟乙○○講話，他是和別人在聊天喝酒，其
      是剛走進去，就聽到乙○○的聲音，看到乙○○的人，其
      就走出去了，從那次之後其就想從背後砍其之人，應該不
      是乙○○，才知道乙○○是拿鋤頭柄追壬○○到屋外，從
      頭到尾拿西瓜刀砍其的人，只有甲○○一個人等語。證人
      壬○○受被告乙○○之追打，受傷亦不輕，顯無為被告乙○○避重就輕之必要，但其仍證稱其未見及被告乙○○有
      持刀之行為，而證人己○○身受多處刀傷，若被告乙○○
      有持刀揮砍之行為，亦無輕縱被告乙○○之理，且其二人
      就於偵查中檢察官訊問後，彼此間相互查證之過程，亦非
      顯然違背事理，再衡諸事發當時情況混亂急迫，一時有所
      誤認而於事後查證澄清，亦合於經驗法則，尚難僅以證人
      二人前後陳述有所出入，即認證人二人有為被告迴護脫罪
      之意思，本院基於直接審理而得到之心證，認為證人二人
      之證述與事實相符而可採信。而同案被告甲○○於本院九
      十六年七月十七日審理時以證人身分具結證稱：在扭打過
      程中，沒有見到乙○○使用兇器或工具等語，亦可佐證上
      開二位證人之證言可採。
    (2)證人丁○○於本院九十六年七月十七日審理時具結證稱：
      其看到乙○○拿西瓜刀與己○○打起來，有拿西瓜刀揮動
      ，乙○○高舉西瓜刀從上往下、還有左右亂砍，並往己○○身體砍，但砍到那個部位，其無法確定云云，其此部分
      之證言已與證人壬○○、己○○之證言矛盾，就此證人己○○於本院審理時則證稱：丁○○當時在外面，其不知道
      她的角度看到是什麼，可能是她看錯了等語。本院審酌證
      人己○○人在屋內，參與鬥毆過程，對傷害過程，應較在
      屋外坐於車內而距離較遠之證人丁○○為清楚，此部分應
      以證人己○○之證述為可採，證人丁○○之證詞應屬有誤
      認。
  ６、證人癸○○於本院九十六年七月十七日審理時具結證稱：
      九十六年一月二十五日凌晨，壬○○、己○○有去其住處
      ，其在現場，當時其屋內有乙○○、甲○○和其，己○○
      和壬○○前後一起進來，是己○○先進來，壬○○隨後進
      來，己○○就問叔叔在嗎，很兇，其兒子甲○○問他們有
      何事情，己○○很兇好像要問什麼事情，己○○即出手要
      打乙○○，甲○○要將他們拉開，其問他們二人要做什麼
      ，當時己○○和壬○○與乙○○發生扭打，甲○○過去要
      拉開，其也過去拉開，他們二人即打甲○○，其也被推倒
      在地受傷，其看到丙○○從樓上要下樓，問他們在做什麼
      ，丙○○即去廚房拿東西，看到丙○○從廚房拿刀子出來
      ，當場很混亂，丙○○就問他們要不要跑，當時其趴在地
      上約有五分鐘，從地上爬起來時，他們已經都在外面了，
      其當時要打電話，結果電話都不通，其跑出去，就看到他
      們的車子倒車要撞丙○○、甲○○，然後開車離開，其沒
      有看到誰開車，因為車內暗暗的，其倒在地上後，其他人
      在周圍發生的事情，其沒有辦法看清楚，其有看到丙○○
      從廚房拿刀子，但其他人做什麼其無法看到，是因其倒地
      方向可以看到丙○○；其家有鋤頭柄，是之前蓋房子用的
      ，是放在客廳酒櫃下方，其家有西瓜刀，是切西瓜用的，
      放在廚房等語。證人癸○○為被告丙○○之妻，為被告甲○○之母，其之證詞或係出於母愛而為被告甲○○減輕罪
      責，因而證述係其丈夫丙○○持西瓜刀，但其此部分內容
      核與證人壬○○、己○○、丁○○之證詞不符，實難採信
      ，且其亦自述當時倒在地上，無法看清楚其他人做什麼事
      ，是其之證詞亦難認為有利於被告三人之認定。
（二）被告三人之行為尚與自首之要件不符：
  １、證人辛○○於本院九十六年七月十七日審理時具結證稱：
      其任職臺中縣警察局烏日分局追分派出所，九十六年一月
      二十五日凌晨在臺中縣大肚鄉○○村○○路○段六九二號
      丙○○住處發生鬥毆事件，是其至現場處理，當時有民眾
      報案，由王西村警員接聽，聽到的是男性聲音，沒有問他
      姓名，他說有人打架，但是何人打架不知道，要趕緊派警
      員過去處理，當時很緊急，其就一個人去處理，約於凌晨
      零時三十分許到現場，丙○○、甲○○、乙○○、丙○○
      太太皆在現場，其問丙○○發生何事情，丙○○就說有人
      到他們家亂，並且說之後會拿槍回來報復，但沒有告訴其
      現場發生事情的經過，其有與甲○○聊一下，甲○○說他
      腳受傷，其跟他說如果受傷可以去看醫生，乙○○就坐在
      椅子上，其沒有跟他說話，現場很亂，家具、椅子都很凌
      亂，地板有玻璃碎片，還有血跡，丙○○說他知道對方是
      誰，要帶其去找對方，因他是報案人，其為了要保護他的
      安全，所以其和丙○○一起去找，但沒有找到，後來其二
      人就回丙○○家，其請丙○○到派出所協助調查，在協談
      中，得知己○○父親的住處，丙○○就帶其去找到己○○
      的父親，並請己○○父親協助聯絡，後來己○○父親聯絡
      他的女兒，才知道己○○被人砍傷在醫院，傷勢很嚴重，
      在急診室急救，然後副所長就叫其去醫院瞭解情形，其就
      去中山醫學大學附設醫院大慶院區去查看己○○的傷勢，
      丙○○就留在派出所，其去醫院後就看到己○○在急診室
      ，當時其問己○○，他無法回答，另一個人去照Ｘ光，其
      沒有碰到他的面，己○○的太太丁○○及己○○姐姐在急
      診室附近，丁○○說是丙○○他們三人砍殺己○○他們，
      才會來醫院，其就請丁○○到派出所製作筆錄；其是到醫
      院，己○○的家屬跟其提到，其才知道己○○他們被砍傷
      的過程等語。按自首係指在偵查機關未發覺犯罪前，自行
      申告其犯罪事實於該管公務員，而自願接受法院裁判之意
      。依證人辛○○警員之證詞可知，被告丙○○等人雖有報
      警之事實，但其所陳述之內容，係關於其住處遭人侵入鬧
      事之事，並未提及其三人有持西瓜刀砍傷證人己○○之情
      節，是證人辛○○警員經與證人己○○之家屬聯絡後，得
      知證人己○○在醫院急救，趕至醫院後，由證人丁○○告
      知經過而查獲上情，顯見被告三人並無自行向辛○○警員
      申告其犯罪事實，而係證人辛○○警員查出上開傷害情事
      ，自核與自首之要件不符。
  ２、又證人庚○○於本院九十六年七月十七日審理時具結證稱
      ：其於九十六年一月二十五日凌晨零時二十六分二十五秒
      ，有撥打電話報警，是鄰居癸○○說有人到他家打壞東西
      ，要其趕快報警，其在電話中就說隔壁戶有人來亂，請警
      察趕快過來處理，沒有跟警察說鄰居癸○○他們家人有打
      傷或砍傷別人的事情；當時癸○○說他們家的東西都被打
      壞，電話也壞掉了，要其幫他們報警，其有看到一部汽車
      停在旁邊，後來開走等語。是依證人庚○○之證詞可知，
      其報警時僅提及關於被告丙○○住處遭人侵入鬧事，並未
      提及被告三人有持西瓜刀砍傷證人己○○之事，依上開說
      明，其之證詞不足證明被告三人有自首之行為。
（三）按「正當防衛必須對於現在不法之侵害始得為之，侵害業
      已過去，即無正當防衛可言。至彼此互毆，又必以一方初
      無傷人之行為，因排除對方不法之侵害而加以還擊，始得
      以正當防衛論。故侵害已過去後之報復行為，與無從分別
      何方為不法侵害之互毆行為，均不得主張防衛權。」最高
      法院三十年上字第一０四０號判例意旨可資參照。證人壬○○、己○○雖與被告三人有互毆之行為，但被告三人之
      後分持鋤頭柄及西瓜刀反擊，並在證人二人已無能力再為
      傷害之行為，侵害業已過去，仍繼續持鋤頭柄及西瓜刀擊
      打證人二人，核諸上開判例意旨，被告三人之行為尚與正
      當防衛之要件不符。
（四）此外，復有中山醫學大學附設醫院出具之證人壬○○、己○○診斷證明書各一份、現場照片共十四張、刑案現場測
      繪圖、內政部警政署刑事警察局鑑驗書及鑑驗結果、臺中
      縣警察局烏日分局鑑驗書、中山醫學大學附設醫院函附證
      人壬○○及證人陳德聰之病歷各一份、現場照片共五張附
      卷可稽，並有鋤頭柄一支、西瓜刀一把扣案可資佐證。綜
      上所述，被告三人上開辯解，顯係避重就輕之詞，與部分
      事實不符，難以採信，本案事證明確，被告三人傷害犯行
      ，洵堪認定。
三、核被告丙○○、甲○○、乙○○三人所為，均係犯刑法第二
    百七十七條第一項之普通傷害罪。被告三人就上開傷害犯行
    ，有行為分擔及犯意聯絡，為共同正犯。公訴意旨認被告三
    人上開犯行，係基於殺人之故意為之，而未生死亡之結果，
    構成刑法第二百七十一條第二項、第一項之殺人未遂罪云云
    ，就此部分，被告三人均辯稱並無殺人之故意，其中被告丙○○並稱：其當時沒有要讓己○○死掉的意思，當時時間很
    短，約一、二分鐘，沒有要讓己○○死或著讓他斷腳的意思
    ，其心理只是想要嚇走他們等語，指定辯護人為被告丙○○
    、甲○○辯護稱：證人壬○○送醫後，其意識穩定，不久即
    出院，被告甲○○應無殺人之故意等語。按受傷處所是否致
    命部位，及傷痕之多寡，輕重如何，使用之工具，僅足供認
    定有無殺意之參考，不能據為認定有無殺人之絕對標準，最
    高法院十八年上字第一三０九號、十九年上字第七一八號、
    二十年非字第一０四號判例、八十四年度臺上字第四０三號
    判決均可供參照。審之證人壬○○受有頭部外傷、頂部撕裂
    傷（十三公分）、後枕撕裂傷（八公分）、顏面撕裂傷（六
    公分）、右前臂、右膝及右小腿挫傷等傷害，又證人己○○
    受有右肩巨大撕裂傷合併肌肉斷裂、肩胛骨骨折、頭部外傷
    合併頭皮撕裂傷、左前臂撕裂傷、右大腿撕裂之傷害。其二
    人之頭部、臉部雖受有撕裂傷等傷害，且證人己○○係遭被
    告持西瓜刀砍傷，但參酌上開最高法院判例、判決意旨，受
    傷處是否致命部位，及使用之工具為何，均係供認定有無殺
    意之參考，不能據為認定有無殺人之絕對標準，尚須參酌其
    他事證而為認定。證人壬○○經送到中山醫學大學附設醫院
    時，其生命徵象因獲控制尚屬穩定，當時進行電腦斷層檢查
    及傷口縫合術等，經住院治療數日後，於九十六年一月二十
    七日出院，證人己○○因切割傷大量出血，不立即處理恐會
    流血過量易造成生命危險，有可能引發休克，故需即時洽當
    處理，經住院治療數日後，於九十六年二月六日出院等情，
    有該醫院九十六年四月十八日中山醫九六川博法字第０九六
    ０００二四三六號函及其所附證人壬○○及證人陳德聰之病
    歷各一份可稽，是以證人壬○○送醫當時，其生命徵象因獲
    控制尚屬穩定，可知被告丙○○、乙○○持鋤頭柄毆打證人
    壬○○時，其下手之力道非屬猛重，所持之工具為棒棍，又
    非屬必然會致命之工具。而證人己○○雖經被告甲○○持西
    瓜刀砍傷而傷勢較為嚴重，但依上開中山醫學大學附設醫院
    之函文所示，證人己○○會有生命危險是因其受有切割傷大
    量出血，恐會流血過量而引發休克所致，是其著重點在於流
    血過量，是可知證人己○○之身體器官並未受到重大傷害，
    依其之診斷證明書所示之傷勢，除部分頭部傷外，亦多為四
    肢或皮膚之傷害，被告甲○○雖持西瓜刀但未深及證人己○○之身體內部器官，亦可證被告甲○○之力道並非沈猛，而
    流血過量雖會引發休克而有生命危險，但若以傷害之故意而
    為一般性之割傷，如不止血，亦有可能流血過量，是以流血
    過量並非判斷殺人犯意或傷害犯意之重要區別點，且證人己○○經醫院適當處理，亦僅較證人壬○○多住院七日，依上
    開傷勢觀之，尚難認被告三人有殺人故意。再者，被告三人
    與證人壬○○、己○○非屬舊識，並無宿怨，僅因案外人紀
    素珠之故而發生本案，是以被告三人並無非致證人壬○○、
    己○○於死地不可之動機。雖在傷害過程中，被告丙○○有
    喊出「給他死」之話語，但其係持鋤頭柄毆打證人壬○○，
    證人壬○○送醫時生命徵象穩定，可認被告丙○○上開言語
    ，係為案發當時之洩憤言語，依當時之客觀情狀觀之，尚難
    僅以被告丙○○有該言語，即可遽然認定被告丙○○有殺人
    之故意。況且，證人己○○於本院審理時亦證稱：其被砍完
    後，丙○○就跟其說你回去，叫阿珠（即案外人紀素珠）來
    跟他講，就沒有再繼續追殺其了等語，證人壬○○亦於本審
    理時證稱：其逃至屋外路邊躺下，未再遭追打等語，足見被
    告三人於達到傷害證人壬○○、己○○，而將其二人打離被
    告丙○○住處後，並無追擊而即停止傷害之行為，綜合上開
    客觀情狀，再參審酌上開最高法院判例、判決意旨，本院認
    定被告三人當時僅為傷害之犯意而非殺人之故意，惟本院調
    查結果與起訴部分之基本社會事實同一，且經本院於審理時
    告知變更之法條，尚無礙被告三人防禦權之行使，應變更起
    訴法條。爰審酌被告三人偶因細故，即持鋤頭柄、西瓜刀分
    別對證人己○○暴力相向，造成其皮開肉綻，受傷非輕，住
    院治療十餘日，且被告三人犯後隱瞞部分犯行，態度非佳，
    惟念及被告甲○○、乙○○並無前科，被告丙○○於近五年
    內無犯罪紀錄，其三人素行尚佳，且本案係因證人壬○○、
    己○○隨意進入被告丙○○、甲○○住處，與被告三人發生
    爭執，證人己○○亦有不是之處等一切情狀，分別量處如主
    文所示之刑。另被告三人為本案之犯罪時間，係於九十六年
    四月二十四日以前，均合於中華民國九十六年罪犯減刑條例
    第二條第一項第三款應予減其刑期二分之一之規定，爰各就
    其宣告刑予以減刑。扣案之鋤頭柄一支及西瓜刀一把，為被
    告丙○○所有，且供被告三人共同犯傷害罪所用之物，依刑
    法第三十八條第一項第二款宣告沒收，又未扣案之另一支鋤
    頭柄，未據扣案，且形體不明，為免日後執行困難，不為沒
    收之宣告，附此敘明。
四、按告訴乃論之罪，告訴人於第一審辯論終結前得撤回其告訴
    ，又告訴經撤回者，應諭知不受理之判決，刑事訴訟法第二
    百三十八條第一項、第三百零三條第三款，分別定有明文。
    本案告訴人壬○○告訴被告丙○○、甲○○、乙○○犯刑法
    第二百七十七條第一項之傷害罪，依刑法第二百八十七條前
    段之規定，須告訴乃論。茲據告訴人壬○○於本院第一審辯
    論終結前，具狀撤回其告訴，依照上開說明，本院原應諭知
    不受理之判決，但依公訴意旨，認此部分與起訴經判決有罪
    部分，具有想像競合犯之裁判上一罪關係，依起訴不可分原
    則，爰不另為不受理之判決。
據上論斷，應依刑事訴訟法第二百九十九條第一項前段、第三百
條，刑法第二十八條、第二百七十七條第一項、第三十八條第一
項第二款，刑法施行法第一條之一第一項、第二項前段，中華民
國九十六年罪犯減刑條例第二條第一項第三款、第七條，判決如
主文。
本案經檢察官子○○到庭執行職務
中　　華　　民　　國　　96　　年　　8 　　月　　28　　日
                  刑事第十五庭  審判長法  官　曾佩琦
                                      法　官　蔡美華
                                      法　官　楊真明
以上正本證明與原本無異。
如不服本判決，應於送達後十日內向本院提出上訴狀（須附繕本
），上訴於臺灣高等法院臺中分院。
                                      書記官　呂苗澂
中　　華　　民　　國　　96　　年　　8 　　月　　28　　日
附錄本判決論罪科刑法條
中華民國刑法第二百七十七條第一項：
　傷害人之身體或健康者，處三年以下有期徒刑、拘役或一千元
  以下罰金。
